【裁判字號】    94,上訴,276
【裁判日期】    950303
【裁判案由】    妨害自由等
【裁判全文】
臺灣高等法院花蓮分院刑事判決         94年度上訴字第276號
上  訴  人
即  被  告  丙○○
選任辯護人  陳信伍律師
上列上訴人因妨害自由等案件，不服臺灣臺東地方法院93年度訴
字第159號中華民國94年10月17日第一審判決（起訴案號：臺灣
臺東地方法院檢察署93年度偵字第795號），提起上訴，本院判
決如下：
    主  文
上訴駁回。
    事  實
一、謝榮輝於民國92年12月7日上午11時許，在臺東縣臺東市○○○路南一街東側100公尺之建築工地，發覺王道明、乙○○正在搬運南王建設公司所有之水塔，欲趨前詢問其2人為
    何未經同意私自搬運水塔，王道明見狀，即乘隙離去，謝榮
    輝遂要求乙○○一同前往位於同上市○○路620之1號欣悅鉦
    豐建設公司之事務所。渠等抵達後，謝榮輝旋通知其老闆即
    丙○○返回，乙○○則聯絡其父甲○○到場。雖丙○○之兒
    子楊俊龍先通報臺東縣警察局臺東分局南王派出所，經警員
    到場處理，然謝榮輝向警員表示業已私下和解。嗣丙○○與
    姓名年籍不詳「阿賢」之成年男子，共同基於剝奪他人行動
    自由及使人行無義務之事之犯意聯絡，丙○○先將甲○○父
    子帶至事務所內小辦公室，復聯絡該男子守至前述辦公室門
    口，控制甲○○父子之行動自由，使之無法任意離去，以此
    方式剝奪甲○○父子之行動自由，期間丙○○向甲○○父子
    陳稱：「這下被逮到了，600啦，不要多說話，再說就700」
    、「你家價值多少」等語，因甲○○心臟病發，央求回去服
    藥，丙○○竟僅同意乙○○回去取藥，於乙○○返家之際，
    甲○○雖不承認有竊盜之犯行，然因丙○○脅迫，及「阿賢
    」拉扯甲○○襯衫要求配合，遂簽署承認竊取水塔之切結書
    。嗣後丙○○又命其事務所之會計，將其所擬定之同意書，
    以電腦繕打，再脅迫甲○○父子在該同意書上簽名、捺印，
    並強行扣留甲○○父子所有，車牌號碼為E7－7741號之自用
    小客車，使行此無義務之事。甲○○父子簽立切結書、同意
    書及留下前開自小客車後於同日下午6時許始得離去，前後
    共被剝奪行動自由約6、7小時。嗣經甲○○父子報警，始查
    悉上情。
二、案經被害人甲○○、乙○○訴由臺東縣警察局移送臺灣臺東
    地方法院檢察署檢察官偵查起訴。
    理  由
一、證據能力部分：
    按被告以外之人於審判外之言詞或書面陳述，除法律有規定
    者外，不得作為證據；被告以外之人於偵查中向檢察官所為
    之陳述，除顯有不可信之情況者外，得為證據，刑事訴訟法
    第159條第1項、第159條之1第2項分別定有明文。惟被告以
    外之人於審判外之陳述，雖不符同法第159條之1至之4之規
    定，而經當事人於審判程序同意作為證據，法院審酌該言詞
    陳述或書面陳述作成時之情況，認為適當者，亦得為證據；
    當事人、代理人或辯護人於法院調查證據時，知有第159條
    第1項不得為證據之情形，而未於言詞辯論終結前聲明異議
    者，視為有前項之同意，同法第159條之5定有明文。又證人
    依法應具結而未具結，其證言不得為證據，同法第158條之3
    定有明文。經查：
  (一)證人王道明於警詢時之陳述，乃被告以外之人於審判外之陳
    述，係屬傳聞證據，而被告及辯護人於原審準備程序中表明
    不同意王道明之前開審判外之陳述作為證據，揆諸上開規定
    ，王道明之警詢筆錄自不得作為本案證據。另證人王道明，
    雖曾於偵查中由檢察官加以訊問，然未經檢察官命其具結，
    且被告及辯護人不同意作為本案證據，揆諸前揭說明，自不
    得作為證據。
  (二)證人甲○○、乙○○、謝美娥、楊俊龍及翁宗誠之警詢筆錄
    ，雖屬被告以外之人於審判外之供述而屬傳聞證據，且不符
    刑事訴訟法第159條之3之規定，惟檢察官、被告及辯護人就
    前開審判外之陳述，於原審準備程序中表明同意作為證據，
    而彼等之警詢筆錄係於經查獲後1個月內即作成，因時間接
    近，記憶猶新，且證人等與被告間之前並無嫌隙，衡諸當時
    應無刻意誣陷之情況，本院認為符合前揭第159條之5第1項
    同意法則之規定，自得作為本案證據。
  (三)證人甲○○、乙○○，於偵查中之證述，並無證據顯示係遭
    受強暴、脅迫、詐欺、利誘等外力干擾情形，或在影響其心
    理狀況致妨礙其自由陳述等顯不可信之情況，無顯不可信之
    情況，故彼等於偵查中之陳述，自有證據能力。
  (四)附卷之切結書及同意書影本各乙紙，係被害人就具體個案所
    製作之私文書，亦屬被告以外之人於審判外之陳述，仍屬傳
    聞證據，惟檢察官、被告及辯護人於原審準備程序中表示同
    意作為本案證據，本院認符合前揭第159條之5第1項同意法
    則之規定，自有證據能力。
  (五)臺東縣警察局臺東分局南王派出所受理各類案件紀錄表乙紙
    ，係警員就報案人報案後，前往處理結果所為之文書，該文
    書屬被告以外之人於審判外之陳述，係屬傳聞證據，惟檢察
    官、被告及辯護人於審判程序終結前，均未表示不同意作為
    本案證據，本院認符合前揭第159條之5第2項之規定，自有
    證據能力。
二、認定被告犯罪所憑證據部分：
    訊據被告丙○○坦承被害人甲○○、乙○○2人於92年12月7
    日當日中午前往其事務所，並待至下午5、6時，且簽署同意
    書及切結書，而扣押被害人所有之自用小客車等情，惟矢口
    否認有何妨害自由之犯行，辯稱：伊接獲通知返回事務所時
    ，甲○○已在事務所內，伊原本要通知警察前來處理，但甲○○要求不要報警，並稱要賠償損失，伊僅回應「免講了啦
    ，如果要5、6百萬元，是否賠得起」，惟甲○○仍一直要求
    伊開價，但伊只是詢問為何偷工地所有的東西，並要甲○○
    供出共犯。另談話過程中，乙○○曾因去拿甲○○的藥及開
    自用小客車，而返家2次，且伊原本要扣押貨車，但甲○○
    表示該貨車是生財器具，故改扣押自用小客車，伊表示若如
    期交出共犯王道明，車子即歸還，並未強迫2人簽同意書，
    並不知道甲○○被何人抓住胸部而扯掉襯衫扣子云云。辯護
    人為被告辯稱：甲○○、乙○○如遭被告妨害自由，為何警
    察前往處理時，未向警求援？且過程中，乙○○仍可自由離
    去，為何未趁機報警處理？顯見所述不實。經查：
  (一)證人王道明於原審審理時具結證稱：因乙○○家裡是開廢鐵
    五金回收場，伊曾拿東西去賣，所以認識乙○○，伊曾叫乙○○直接前往臺東市○○○路南一街載運要賣的東西，包括
    鋁門窗等物，去載運時偶爾會遇到謝榮輝，伊因丙○○說可
    以拿，才會去載鋁門窗7、8次，又92年12月7日有打電話去
    回收場要乙○○去載水塔，但伊並沒有經過丙○○之同意拿
    該水塔，亦沒告知乙○○這些水塔是來路不明的，又搬運水
    塔至貨車時，被謝榮輝發現，伊就趕快跑，就留乙○○在那
    裡等語明確（原審卷第113-115頁），足認被害人乙○○確
    係應王道明之通知前往被告所有上揭工地搬運水塔，且事先
    對於王道明涉嫌竊盜部分並不知情。
  (二)證人即被害人乙○○於警詢及偵查中證稱：當日伊與王道明
    一同前往臺東市○○○路南一街東側100公尺建築工地載廢
    水塔正要離去，遭謝榮輝攔阻，且要伊一起去見工地負責人
    ，伊到事務所後，丙○○兒子楊俊龍要求要通知伊父親到場
    處理事情，待丙○○返回事務所後，丙○○便以兇惡口氣向
    伊表示：「這下被逮到了，600啦，不要再多說話，再說就7
    00」、「你家價值多少」等語，且詢問貨車及轎車之價值，
    約於下午2時許，丙○○用手機打電話叫1名男子過來，原本
    丙○○要伊自己寫同意書，但伊真的寫不出來，丙○○便要
    求伊父親寫，期間因伊父親心臟痛，丙○○雖同意伊回去拿
    藥，然要伊把轎車連同證件帶過來，伊開轎車過來後，丙○○已親自擬定同意書，並請會計小姐打字，該同意書之內容
    是要伊承認竊盜，因伊自認沒有竊盜而拒絕簽名，丙○○表
    示不簽則別想離去，但因已在該處有6小時之久，且外面有1
    男子看住，另伊父親之襯衫扣子有被該名男子扯掉，心想會
    對伊等不利，所以只好簽名等語（警卷第8頁-11頁、核退卷
    第36頁、偵查卷第38頁）；於原審審理中證稱：92年12月7
    日上午11時許，因接獲王道明來電稱有東西要變賣，遂開車
    到工地，在工地有看見王道明拆水塔，嗣因謝榮輝表示沒有
    叫王道明拆水塔，並說伊偷竊，遂隨同謝榮輝到事務所說明
    ，當時事務所大概有丙○○之兒子、老婆、會計及一些不認
    識的人在場，而丙○○人還在鹿野，丙○○的兒子乃要求通
    知伊父親一起處理，又丙○○有帶伊等至事務所內之隔離小
    房間，並向伊父親表示：「你落在我手上，也不用講這麼多
    了，600萬，再講就700萬」等語，一開始僅有丙○○在旁，
    之後丙○○又叫1個壯碩之工人在旁，因而不敢離去，另伊
    曾離開事務所1次，係因伊父親心臟病發，回家拿藥，此外
    因丙○○表示一定要有東西留在那邊，遂順便拿車籍資料，
    伊返回事務所後，雖將車籍資料交給丙○○，但卻被要求簽
    同意書，該同意書並不是協議下之結果，同意書之內容並未
    參酌伊等意見，僅因伊見父親之神情恐懼且父親上衣的扣子
    被扯掉，才簽名等語（原審卷第95-101頁）。
  (三)證人即被害人甲○○於警詢及偵查證稱：當日因接獲王道明
    來電表示有1批廢棄之水塔要回收，遂叫伊兒子開車前往臺
    東市○○○路南一街東側100公尺之建築工地，約於上午11
    時許，接獲伊兒子電話，要伊前往臺東市○○路之欣悅鉦豐
    建設公司事務所，便騎機車前往，又丙○○有以兇惡之口氣
    對伊父子2人表示：「免講了，這下被我逮到了，600啦，不
    要再多說話，再多說話就700了」、「你家價值多少」等語
    ，伊回稱家乃係公有地，沒有什麼價值，丙○○遂詢問貨車
    之價值為何，伊表示貨車要做生意用，丙○○乃詢問家裡轎
    車之價值，期間因心臟痛要求丙○○讓伊回去拿藥，丙○○
    僅同意伊兒子回去，並要伊留在現場，且要求伊兒子連同車
    子證件一併帶來，此時丙○○以唸1字伊寫1字之方式欲擬定
    第1張同意書，後來丙○○自己寫好要伊照抄，等伊兒子返
    回事務所後，丙○○已將擬定同意書交由會計繕打，該同意
    書之內容是要伊兒子承認偷竊與伊等自願將自用小客車作為
    抵押，伊兒子認為沒有竊盜而拒絕簽名，丙○○表示沒有簽
    名就別想離開這裡，因當時已被拘押6個小時，害怕會受傷
    所以只好簽名，此外，伊除遭丙○○強行拘禁6個小時外，
    還有1青年看住伊，襯衫扣子也被該青年抓住胸部時扯掉了
    ，而車子目前還被扣在事務所前等情一致（警卷第4-7頁、
    核退卷第35頁、偵查卷第38-40頁）；於原審審理中證稱：
    當日到事務所之時間好像不到中午，去之前沒有吃午餐，當
    時現場有很多人在，丙○○先叫伊等坐在外面的沙發，後來
    才進去裡面的隔間，進去後有1個高個子把伊抓住，並將伊
    衣服扣子抓掉，且要伊配合丙○○，伊不得不簽切結書及同
    意書，因不簽就不能走，期間曾心臟病發作過，丙○○要求
    一定要有1個人留在現場，所以就叫伊兒子回去拿藥，並拿
    汽車行照，行照後來被丙○○拿走，過程中伊均沒有離開，
    而伊兒子僅有離開過1次，只有談妥後才離開等語（原審卷
    第183-184頁）。
  (四)原審於94年10月3日當場勘驗扣案之襯衫1件結果：靠近脖子
    部分不算，該衣服前排扣子第1、2顆鈕釦部分掉兩顆（原審
    卷第190頁），堪認被害人甲○○當日穿著之衣服確實有被
    拉扯之情形。
  (五)依卷附之切結書記載：「我於12月6日與12月7日總共至南王
    建設工地竊取水塔計15粒並分3趟取走無誤，然本人教唆其
    兒乙○○至該工地承載亦無誤並無異議」等文字（警卷第26
    頁）；與附卷之同意書記載：「一、茲本人甲○○因竊取南
    王建設工地內水塔，然雙方協談後本人甲○○於意識清醒情
    況下，絕無任何不願或強押事宜行為，自願提供本人持有得
    轎車乙部車號E7—7741型號暫作為抵押給丙○○收持。二、
    抵押條件如後，丙○○同意給甲○○1個月時間（92年12月7
    日至93年1月6日止），將共犯王道明等兩人交給丙○○處理
    ，然終止日甲○○不能將共犯交付同時甲○○同意將持有得
    上述轎車自動給付給丙○○，無條件過戶且由丙○○指定之
    人的名下，另不能增加任何費用或要求條件，待該案處理完
    竣後雙方同意下才能取回上述抵押之轎車無誤，絕無異議。
    三、上開給付過戶行為純係賠償而立下之同意書」（警卷第
    25頁）。另證人甲○○於偵查及審理中證稱：切結書內容表
    示伊教唆伊兒子去工地偷水塔一事並非事實，但不簽不行，
    又丙○○要求唸1字，伊寫1字，寫完後，丙○○表示這張不
    行，後來丙○○就寫好讓伊抄，且叫會計去打字，伊兒子返
    回事務所時，就叫伊兒子在有打字的那張簽名，另伊在寫第
    1份同意書時，因伊兒子回去拿藥而不在場等語（偵查卷第3
    9-40頁、原審卷第184頁）；及證人乙○○於原審中證稱：
    伊並沒有看過附於警卷之切結書，亦沒有看到伊父親簽寫該
    切結書，伊回去拿藥返回事務所時，那時還沒有簽同意書，
    又丙○○有叫會計改該份同意書，有關同意書修改過程並沒
    有參酌伊等之意見，同意書之內容並非係伊等與丙○○協議
    下來，伊因看父親神情感到很恐懼，伊父親叫伊趕快簽才簽
    名等語（原審卷第101頁）。
  (六)綜上證據，足認被害人甲○○父子2人確係在受被告強制情
    形下始同意在上揭切結書及同意書上簽名無訛。
三、被告辯解不可採部分
  (一)被告丙○○辯稱：當日係因乙○○偷水塔，而甲○○父子央
    求協商，且要求伊開價云云。然由證人甲○○、乙○○上開
    之證詞可知，甲○○期間既曾心臟病發，倘若甲○○父子行
    動並未受外力限制，彼等自可先行離去就醫或一同回去服用
    藥物，待甲○○身體無恙再為處理，豈有讓乙○○獨自返家
    取藥再拿回事務所供甲○○服用之理，故被告丙○○所辯與
    常情有違，不足採信。
  (二)被告丙○○辯稱：有關切結書是被害人乙○○先寫同意書，
    按照乙○○寫出來之字，方討論哪裡對、哪裡不對，最後才
    更改出來，都是跟告訴人乙○○討論，當時伊就是怕有問題
    ，才會加上告訴人是在意思清楚的情形下簽寫云云。惟查，
    倘若被告丙○○所言為真，則被害人甲○○既是為脫免乙○○竊盜罪責，而自願留下協商，方簽下上開文件，何以甲○○反而於切結書中自承其子乙○○有為竊盜犯行，甚至甲○○亦自陷於有教唆竊盜之不利地位，且由切結書之遣詞用字
    觀之，顯係由第3人立於乙○○之地位所繕寫而成，苟非被
    告丙○○與「阿賢」之言行限制告訴人2人之自由意志，告
    訴人甲○○父子豈會無條件自承有竊取水塔，並同意交出自
    用小客車供被告丙○○抵押，甚至同意1個月後不能找到王
    道明要無條件過戶該車給被告丙○○之理，故被告辯解不足
    採信。
  (三)被告雖舉證人謝美娥、楊俊龍、翁宗誠之證詞證明被害人2
    人之行動並未受到限制云云。經查，證人即被告丙○○之妻
    謝美娥於警詢證述：伊事務所是開放式的，甲○○父子在事
    務所並沒有受到控制，當天有許多客人、廠商在事務所內，
    伊僅知道甲○○父子跟丙○○在談論偷水塔的事情，但詳細
    內容並不清楚，亦不知同意書由誰擬定、繕打，也不清楚內
    容，又甲○○在事務所內沒有被人抓住胸部云云（警卷第17
    -18頁）；於審理中證稱：事務所的陳設裡面都是玻璃，門
    都沒有關起來，裡面有1個小房間，又當日伊有在場，甲○○父子約12點多到晚上4、5點離開，因有包商及客戶在，遂
    在招呼客人及接電話，並沒有注意現場情形，僅聽到告訴人
    甲○○說貨車要留做生意，轎車留在這裡等話，但告訴人2
    人行動很自由，有騎摩托車回去拿藥、外套及行照，出去的
    情形約有3、4次，拿的順序為外套、藥、行照，行照是拿給
    伊先生，甲○○父子有時坐在外面的沙發，有時後則坐在裡
    面房間之沙發談此事云云，然經原審質問既然沒有注意當時
    情形何以知悉被害人回去拿東西之順序，其則一時語塞改稱
    ：係聽伊先生講的（原審卷第127頁）。證人楊俊龍於警詢
    證述：92年12月7日早上11時許，乙○○被謝榮輝請到事務
    所時，伊有在場，謝榮輝表示抓到小偷要報警處理，伊有報
    警，又伊並沒有聽到丙○○表示被抓到要600等語，嗣後伊
    就與客人在談論事情，甲○○父子在事務所內之行動並沒有
    受到控制，期間乙○○曾離開過事務所，後來又回來，伊不
    知道乙○○為什麼離開，事務所內訂定之同意書，伊知道是
    乙○○寫的，寫完後又修改，之後由伊打字云云（警卷第19
    -20頁）；於審理中證稱：並沒有任何人阻止他們離開，當
    時還有包商及客人在場，期間乙○○有出去過1次云云（原
    審卷第131頁）。證人即被告丙○○所僱用之工地主任翁宗
    誠於審理中證稱：當天謝榮輝及乙○○將近中午到事務所，
    丙○○回來後就跟他們談，在場的有會計及1位長的蠻高大
    的工地主任，伊在辦公並沒有參與談話，但有聽到甲○○要
    求丙○○不要找警察來處理，並不清楚在事務所訂定之同意
    書是何人寫的，甲○○父子這段期間沒有要回去被人阻擋之
    情形，行動非常自由云云等語（原審第140頁），顯等彼等
    並未始終在場，對於事情經過僅選擇性陳述，有刻意迴護被
    告之嫌，尚難遽予採信。
  (四)被告丙○○辯稱：當時警察有到場，倘若被害人真有行動自
    由受到控制之情形，何以警察為何不處理云云。然查，證人
    即當日至現場處理之警員蘇建正證述：伊不認識被害人2人
    ，但認識丙○○，當日接獲110轉報有現行犯，下午4點時候
    就過去處理，差不多有6、7個人在外面，有1個用台語自稱
    是丙○○的爸爸之人出來說事情已經解決，是一場誤會，伊
    看一看現場也沒有什麼糾紛，也沒有什麼被害人，回去就轉
    報110，又報告單是受理110報案處理完回去寫的，上面所記
    載者是報案時間跟處理時間等語（原審卷第146-149頁）；
    警員林源智證稱：當日伊跟蘇建正一同在執行巡邏勤務，因
    接獲報案，遂前往事務所，但時間已經不記得，抵達現場有
    詢問是不是有案件發生，是什麼案件，係竊盜還是其他糾紛
    ，結果由謝榮輝出來接洽，還有事務所大概6、7個人在場，
    謝榮輝說沒有事情發生，伊有告知有事情要講等語（原審卷
    第193頁），核與證人楊俊龍審理中證稱：當時係伊外公在
    前面，伊外公跟警察講的等情相符（見94年9月20日之審判
    筆錄），參以臺東縣警察局臺東分局南王派出所受理各類案
    件紀錄表就處理情形記載：「一、警至現場時，謝榮輝（住
    臺東市○○街31巷10號）等5、6人於建設工地售屋中心前告
    知警方事情以私下和解」，有前開紀錄表1紙附卷可佐。
四、辯護人辯解不可採部分
  (一)辯護人為被告辯稱：甲○○、乙○○如遭被告妨害自由，為
    何警察前往處理時，未向警求援？然查，證人蘇建正、林源
    智已證述：到達現場時並未見到被害人，且是被告丙○○的
    爸爸向彼等說事情已經解決，是誤會一場，或是謝榮輝向彼
    等表示要私下和解等情，已如前述，顯見被害人甲○○、乙○○並未見到員警，如何求援？故辯護人該項辯解，不足採
    信。
  (二)辯護人又為被告辯稱：乙○○在過程中，仍可自由離去，為
    何未趁機報警處理？然查，乙○○離去被告丙○○之事務的
    ，1次係因其父甲○○心臟病發作，回家拿藥，另1次是回家
    牽車來作抵押。然查，乙○○係因遭發現竊取水塔，始與謝
    榮輝前往被告之事務所，洽談解決之道，自不願其所涉竊盜
    行為曝光，故其不願向警尋求偵辦，尚與一般經驗法則無違
    。
五、綜上所述，被告丙○○所辯無非卸責之詞，不足採信，犯罪
    事證明確，堪予認定，應依法論科。
六、
  (一)按刑法第302條第1項及第304條第1項之罪，其所保護之法益
    均為被害人之自由，而私行拘禁，不外以強暴、脅迫為手段
    ，其罪質本屬相同，惟第302條第1項之法定刑，既較第304
    條第1項為重，則以私行拘禁之方法妨害人自由，縱其目的
    為使人行無義務之事，或妨害人行使權利，仍應逕依第302
    條第1項論罪，並無適用第304條第1項之餘地（最高法院29
    年上字第3757號判例）。查被告丙○○與姓名年籍不詳「阿
    賢」之成年男子共同將告訴人2人限制於事務所內小辦公室
    使其行無義務之事，綽號「阿賢」之人進一步拉扯告訴人甲○○之襯衫，且喝令配合簽文件，迫使被害人乙○○自承竊
    盜犯行及答應賠償等情狀，足徵「阿賢」與被告丙○○間就
    妨害被害人2人之行動自由及使人行無義務之事等犯行，確
    有犯意聯絡及行為分擔。且彼等使用之手段，已達於剝奪被
    害人行動自由之程度，揆諸前揭判例說明，彼等以強暴、脅
    迫手段迫使告訴人行無義務之事係低度行為，已為妨害自由
    之高度行為所吸收，不再論刑法第304條第1項之強制罪，併
    予敘明。至被害人認被告丙○○係以私行拘禁之方式，妨害
    彼等行動自由，惟如前所述，被告係以強暴、脅迫之非法方
    法妨害彼等自由離去，而非將彼等禁錮在事務所之小辦公室
    內，故被告之行為並不該當於私行拘禁，附此敘明。
  (二)核被告丙○○所為，係犯刑法第302條第1項之妨害自由罪，
    其強制被害人甲○○及乙○○簽署切結書及同意書等文件交
    付之使人行無義務之低度行為，為妨害自由之高度行為所吸
    收，不另論罪，公訴意旨認為被告另犯刑法第304條之強制
    罪，2罪有手段目的之牽連關係，從一重處斷，容有誤會。
    又按共同正犯中之先行為者已為實行行為之一部分後，後行
    為者始與先前行為者間發生共同實行之意思，而與先行為者
    共同實行，或由後行為者繼續實行者，刑法上對後行為者介
    入先前作成犯罪狀態之行為，仍使其負共同正犯之刑責，最
    高法院25年上字第2831號、28年上字第2397號分別著有判例
    可參。則被告丙○○與「阿賢」對上開妨害他人自由之犯行
    ，相互間既有犯意聯絡，復有行為分擔，均為共同正犯。又
    被告等人以一行為妨害甲○○及乙○○2人之行動自由，為
    想像競合犯，應依刑法第55條規定，從一重處斷。爰審酌被
    告丙○○妨害告訴人之行動時間長達6、7小時之久，未經法
    律途徑解決紛爭及其僅有國小畢業之知識程度、素行、生活
    狀況、所生危害、犯罪手段及犯罪後狡飾犯行等一切情狀，
    量處如主文所示之刑，並諭知易科罰金之折算標準。另切結
    書及同意書各1紙，係因犯罪所得之物，且甲○○及乙○○
    簽署後即交付給被告丙○○收執，雖未扣案（警卷第25、26
    頁係影本），並無證據證明已滅失，仍然存在，爰為沒收之
    諭知。
據上論斷，應依刑事訴訟法第368條，判決如主文。
本案經檢察官李土城到庭執行職務
中    華    民    國    95    年    3    月    3      日
                  刑事審判長法  官  謝志揚
                            法  官  蔣有木
                            法  官  湯文章
以上正本證明與原本無異。
如不服本判決，應於判決送達後10日內向本院提出上訴狀。其未
述理由者，並應於提出上訴狀後10日內向本院補提理由狀 (須
附繕本)。
                            書記官  李德霞
中    華    民    國    95    年    3    月    3      日
附記
刑法第302條第1項：
私行拘禁或以其他非法方法，剝奪人之行動自由者，處5年以下
有期徒刑、拘役或3百元以下罰金。


司法院資訊處製作；財團法人民間司法改革基金會備份。
